【裁判字號】    88,易,5393
【裁判日期】    890118
【裁判案由】    贓物
【裁判全文】
臺灣高雄地方法院刑事判決                        八十八年度易字第五三九三號
    公  訴  人  臺灣高雄地方法院檢察署檢察官
    被      告  甲○○
    輔  佐  人  乙○○
右列被告因贓物案件，經檢察官提起公訴（八十八年度偵字第二五０二一號），本院
判決如左：
    主    文
甲○○無罪。
    理    由
一、公訴意旨略以：被告甲○○於民國（下同）八十八年八月間某日，在高雄縣仁武
    鄉○○○路一五二號對面，明知姓名、年籍均不詳之男子所持有之拼裝三輪車一
    輛，係來路不明之贓物（為丙○○所有，於八十八年七月二十五日，在高雄縣鳳
    山市○○路與五甲三路口失竊），竟仍以新臺幣（下同）五千元之代價該男子買
    受。嗣於八十八年十月九日十二時四十五分許，騎乘上開三輪車，途經高雄縣仁
    武鄉○○村○○○路九十六號對面時，為施年與發現報警查獲，因認被告涉有刑
    法第三百四十九條第二項之故買贓物罪嫌云云。
二、按犯罪事實應依證據認定之，無證據不得推定其犯罪事實。又不能證明被告犯罪
    者，應諭知無罪之判決，刑事訴訟法第一百五十四條、第三百零一條第一項分別
    定有明文。而所謂故買贓物罪，須行為人知其物為贓物而加以買受，始足當之，
    若行為人於買受時毫無所知，即尚難以贓物罪相繩。
三、本件公訴人認被告甲○○涉有刑法第三百四十九條第二項之故買贓物罪嫌，無非
    以被害人丙○○之指訴、證人詹春發之證詞、並有贓物認領保管單一紙附卷可稽
    ，且參與被告係以撿拾舊貨為業，業於上開三輪車猶屬新車，並非舊貨，竟在非
    一般買賣車輛之交易場所，且僅以五千元之顯不相當之價格，向姓名年籍不詳之
    男子購買，則被告應有贓物之認識，為其依據。訊之被告甲○○對於向姓名、年
    籍不詳之男子購買上開三輪車之情，固不否認，惟堅決否認有何故買贓物之犯行
    ，辯稱：三輪車與一般汽、機車不同，不需來源證明，況且該三輪車我有去修理
    一萬二千元等語。經查，
  (一)本件被害人丙○○遭竊之三輪車，係於八十八年七月二十五日，在高雄縣鳳山市
    ○○路與五甲三路口失竊之情，迭據丙○○於警、偵訊時指訴明確；而該三輪車
    係丙○○委託人詹春發所組裝之情，亦據被害人丙○○及證人詹春發於警、偵訊
    時指、證述明確。是以，依據被丙○○之指訴、贓物認領保管單，及證人詹春發
    之證詞，僅能證明被害人丙○○確有三輪車遭竊，並該三輪車確為贓物而已。
  (二)次以，一般汽、機車之買賣，固於汽、機車行買賣，且賣方必定會將行車執照等
    證件準備齊全一併交予買主為其常態，然於路邊向不詳姓名、年籍之人買賣汽、
    機車，或以該車為汽、機車，尚有一定之證明文件，足以證明其來源，是時購買
    者未向出賣者索取證明文件，亦或可以解釋為明知為贓車而仍故買之。惟本件被
    害人所失竊者，係併裝之三輪車，依目前政府政策已禁止發給證明文件，此業據
    被害人丙○○於警訊時供述明確，況且從被害人丙○○亦係由證人詹春發出面證
    明，始確認該三輪車確為丙○○所有，亦可以佐證。如是，以被告向不詳姓名、
    年籍之人購買三輪車，實難強求被告向該不詳姓名、年籍之人索取有關三輪車之
    證明文件，並以此推論被告必知悉該三輪車為贓物。
  (三)再以，被告係以撿拾舊貨為業，而該三輪車猶屬新車，並非舊車，價值約有二萬
    二千元，被告應有認識，僅以五千元之價格向不詳姓名、年籍之人購買三輪車
    ，則被告是否必然應有贓物之認識。則以上開三輪車，係由被害人丙○○委由證
    人詹春發所併裝而成，已如前述，則以併裝而成之三輪車，其價值乃因人主觀上
    之認知而有所差異，況且被告係以撿拾舊貨為業，在其收購舊貨過程中，為了獲
    取其自己相當之利潤，往往會以極低之價格向他人收購，如是尚難以被告低價購
    買舊貨即推論被告確實明知所購買者即為贓物。何況，上開三輪車之價值，係被
    害人丙○○自己之認知，則其實際上是否確實值二萬二千元，即屬有疑，矧依證
    人詹春發於警訊時證述：「丙○○提供機件，我幫組裝，向丙○○索得傭金壹萬
    元。」等語，則若扣除該一萬元，則被害人丙○○所提供之機件亦僅值約一萬二
    千元，此外證人曾國勝於本院審理時亦到庭證述：「三輪車是改裝過的，外觀半
    新半舊，有生銹。」等語，則被告以五千元之代價向他人購買該外觀半新半舊，
    且生銹之三輪車，以其為撿拾舊貨之職業而言，實難據此即強求被告必然明知該
    三輪車即為贓物。
  (四)此外，復查無其他積極證據足證被告有何故買贓物之犯行，揆之前揭規定，自應
    為被告無罪判決之諭知。
據上論斷，應依刑事訴訟法第三百零一條第一項，判決如主文。
中      華      民      國    八十九    年      一      月     十八     日
                                  臺灣高雄地方法院刑事庭
                                      法  官  顏  世  傑
右為正本，係照原本作成，證明與原本無異。
如不服本判決，應於送達後十日內，向本院提出上訴狀。
                                      書記官  呂  怜  勳
中      華      民      國    八十九    年      一      月     十九     日


司法院資訊處製作；財團法人民間司法改革基金會備份。
